【裁判字號】    97,交聲,1539
【裁判日期】    971117
【裁判案由】    違反道路交通管理處罰條例聲明異議
【裁判全文】
臺灣桃園地方法院交通事件裁定        97年度交聲字第1539號
                                    97年度交聲字第1551號
原處分機關  交通部公路總局新竹區監理所中壢監理站
異  議  人
即受處分人  甲○○
上列受處分人因聲明異議案件，對於交通部公路總局新竹區監理
所中壢監理站97年9 月15日所為之處分（原處分案號：壢監裁字
第裁53-KAB011471、53-KAB011472號），聲明異議，本院裁定如
下：
    主  文
原處分均撤銷。
甲○○均不罰。
    理  由
一、本件原處分機關交通部公路總局新竹區監理所中壢監理站係
    以：異議人即受處分人（下稱異議人）甲○○所有之車牌號
    碼IAR-498 號重型機車（下稱系爭機車），於民國97年6 月
    8 日下午2 時50分許，行經雲林縣斗六市○○路與四維路設
    有燈光號誌管制之交岔路口時（下稱系爭路口），駕駛人未
    遵守燈光號誌管制而直接闖越紅燈直行大學路，適舉發單位
    雲林縣警察局斗六分局公正派出所員警丙○○、乙○○於該
    處執勤，發現該機車駕駛人違規後即鳴笛指揮示意停車，詎
    該駕駛人見狀竟拒絕停車接受稽查逃逸，嗣經丙○○警員記
    下系爭機車車牌號碼，並查明機車所有人為異議人後，逕行
    以異議人所有之系爭機車有違反前揭道路交通管理處罰條例
    第53條第1 項及同條例第60條第1 項規定之交通違規行為予
    以製單舉發，嗣異議人提出申訴，經原處分機關函請舉發單
    位調查結果，仍認異議人確有前開違規行為，原處分機關乃
    依上開條文、違反道路交通管理事件統一裁罰基準及處理細
    則（下稱處理細則）第43條、第44條及第67條等規定，於97
    年9 月15日以壢監裁字第裁53-KAB011471、53-KAB011472號
    違反道路交通管理事件裁決書，分別裁處異議人罰鍰新台幣
    （下同）1,800 元及3,000 元及在案。
二、聲明異議意旨略以：系爭機車係異議人所有，平常都是異議
    人之丈夫在使用，而於97年6 月8 日中午，異議人與丈夫及
    分別就讀於中壢工商與明新科技大學之小孩一同至異議人父
    母位於桃園縣中壢市○○路339 、341 號之住處用餐、聊天
    ，一直到當日下午2 時許才返回異議人位在中壢白馬莊之住
    處，之後異議人都待在家中並未外出，後來到晚上才有外出
    ，故異議人當天都沒有使用系爭機車，異議人之家人亦未使
    用系爭機車，也都未借給他人使用，爰依法聲明異議，請求
    撤銷原處分等語。
三、按法院受理交通事件，準用刑事訴訟法之規定，道路交通管
    理處罰條例第89條前段定有明文；是最高法院76年台上字第
    4986號判例「認定犯罪事實所憑之證據，雖不以直接證據為
    限，間接證據亦包括在內，然而無論直接證據或間接證據，
    其為訴訟上之證明，須於通常一般之人均不致有所懷疑，而
    得確信其為真實之程度者，始得據為有罪之認定，倘其證明
    尚未達到此一程度，而有合理之懷疑存在而無從使事實審法
    院得有罪之確信時，即應由法院為諭知被告無罪之判決」所
    揭示刑事訴訟法上法院認定事實之最重要原則之一，即認定
    被告有罪，就該有罪事實不能有任何合理懷疑存在之原則於
    法院審理行為人違反道路交通管理處罰條例案件時，亦有其
    適用。易言之，法院於審理行為人違反道路交通管理處罰條
    例案件，當踐行完畢調查證據之程序後，為事實之認定時，
    如就原處分機關所認定之行為人違規之事實仍有合理之訴訟
    上懷疑，而無法百分之百確信行為人確有該當於道路交通管
    理處罰條例各該處罰條文之構成要件事實時，即應依訴訟上
    之待證事實「倘有懷疑，則從被告之利益作解釋」之證據法
    則，作對受處分人有利之認定。
四、經查：
    (一)系爭機車確係異議人所有，平日係由異議人之丈夫黃堂益
      使用乙情，業據證人黃堂益於本院審理中結證明確（參見
      本院卷第27頁），並有系爭機車行車執照影本1 紙及照片
      11幀在卷可稽（參見本院卷第13、34至39頁），復為異議
      人於本院審理中所不爭執（參見本院卷第20頁），固堪認
      定屬實。另雲林縣警察局斗六分局公正派出所員警丙○○
      、乙○○於97年6 月8 日下午2 時50分許，駕駛巡邏車巡
      邏至系爭路口而在大學路上實施定點攔檢時，確發現有重
      型機車未遵守系爭路口之燈光號誌管制而直接闖越紅燈直
      行大學路，且經丙○○警員鳴笛指揮示意停車，該機車駕
      駛人仍拒絕停車接受稽查並掉頭逃逸，嗣丙○○警員記下
      該部機車之車牌號碼為「IAR-498 」，並經查詢車籍資料
      確認該部機車之所有人為異議人且該機車非贓車後，即以
      異議人有違反道路交通管理處罰條例第53條第1 項及同條
      例第60條第1 項規定之交通違規行為予以製單舉發等情，
      亦據證人丙○○及乙○○於本院審理中結證綦詳（參見本
      院卷第21、22、24、25頁），並有雲林縣警察局97年6 月
      8 日雲警交字第KAB011 471、KAB011472 號舉發違反道路
      交通管理事件通知單各1 紙附卷可參（參見本院卷第12頁
      ）。
    (二)惟查，異議人於97年6 月8 日中午，係與其丈夫黃堂益及
      小孩一同至異議人之父母住處用餐、聊天，直至當日下午
      2 時許始返回異議人位在中壢白馬莊之住處，其後異議人
      及其家人均待在家中並未外出，嗣於晚餐後異議人始與其
      丈夫外出散步，而系爭機車當日均係停放於異議人住處車
      庫內，並未借予他人使用乙情，業據證人黃堂益於本院審
      理中結證明確（參見本院卷第26、27頁），核與異議人於
      本院審理中經隔離訊問時所陳稱情節大致相符（參見本院
      卷第20、27頁），已足認異議人前揭所述並非全然無憑。
      再者，經本院當庭訊之員警丙○○關於其所舉發之前揭機
      車之廠牌、型號、外觀及駕駛人等節，證人丙○○結證稱
      ：該部機車係藍色，車型好像是VINO，看起來很新，騎乘
      機車之人是約20歲之年輕男生等語（參見本院卷第23頁）
      ，然觀諸系爭機車之前揭行車執照影本及照片（參見本院
      卷第13、34至39頁），系爭機車雖係藍色，然車型是三陽
      迪爵，出場年份為1993年，距今已有15年，且外觀並非新
      穎，車身有多處髒污、磨損及破裂，更遑論異議人及其丈
      夫均係年屆50歲之中年人，均與證人丙○○前揭所述顯然
      大相逕庭，復經本院當庭提示系爭機車前揭照片與證人丙○○辨識，證人丙○○亦結稱：伊當日所攔檢之機車並非
      照片內之機車等語（參見本院卷第24頁），足見員警丙○○於前揭時、地所攔檢之機車是否確係異議人所有之系爭
      機車，實非無疑。至證人乙○○於本院審理中雖證稱：丙○○所欲攔檢之機車車型好像是三陽迪爵等語（參見本院
      卷第25頁），然亦結稱：丙○○準備攔檢該部機車時，伊
      正對另一位駕駛人開單，後來伊聽到丙○○表示該部機車
      已經掉頭，伊就放下手邊工作抬頭看，但該部機車已經離
      開，所以伊並沒有看到該部機車之車號，騎乘機車之人由
      背後看是年輕男生，但伊對機車顏色沒有印象，也無法由
      照片辨識系爭機車是否為當日丙○○所欲攔檢之機車，又
      因伊是從背面看，且距離較遠，應是以丙○○看的較清楚
      等語（參見本院卷第24、25頁），則證人乙○○目擊該部
      闖紅燈之機車時，該機車既已掉頭離去，且證人乙○○對
      該機車之顏色毫無印象，甚且於本院提示系爭機車照片供
      其辨識時，仍表示無法辨識，並結稱應係證人丙○○較為
      清楚等語，均如前述，自難僅以其證稱該部闖紅燈之機車
      疑似三陽迪爵車型，即率予認定於前揭時、地闖紅燈者係
      系爭機車。此外，本件因係員警逕行舉發，故無舉發照片
      可資辨識闖紅燈者是否確為系爭機車，另系爭路口之監視
      錄影畫面已逾保存期限乙節，亦據證人丙○○於本院審理
      中結證無訛（參見本院卷第23頁），是本件除證人丙○○
      、乙○○之證詞外，即無其他證據可資佐證於前揭時、地
      闖紅燈者確係系爭機車，然證人丙○○既表示其所攔檢者
      並非系爭機車，另證人乙○○亦未清楚目擊丙○○警員所
      欲攔檢之機車外觀及車號，均業如前述，顯見原處分機關
      所認定異議人之違規事實確有合理之訴訟上懷疑，而無法
      達到百分之百確信之程度，參諸前揭說明，即應作對異議
      人有利之認定，尚不得逕認於前揭時、地闖紅燈者係系爭
      機車而對異議人遽以前揭規定裁罰。
五、綜上所述，於前揭時、地闖越紅燈之機車是否確係系爭機車
    一節既不無疑義，業如前述，則原處分機關遽以系爭機車違
    反道路交通管理處罰條例第53條第1 項闖紅燈及同條第60條
    第1 項拒絕停車接受稽查逃逸之規定，對於系爭機車所有人
    即本件異議人加以處罰，於法尚屬無據。從而，本件異議人
    之異議經核均非無理由，應由本院裁定將原處分均予撤銷，
    並均另為異議人不罰之諭知，以資適法。
六、據上論斷，應依道路交通案件處理法第20條前段，裁定如主
    文。
中    華    民    國    97    年    11    月    17    日
                      交通法庭  法  官      陳振嘉
以上正本證明與原本無異。
如不服本裁定應於送達後5日內向本院提出抗告狀。
                                書記官      伍幸怡
中    華    民    國    97    年    11    月    17    日


司法院資訊處製作；財團法人民間司法改革基金會備份。
